【裁判字號】    95,交抗,223
【裁判日期】    951106
【裁判案由】    聲明異議
【裁判全文】
臺灣高等法院臺南分院刑事裁定         95年度交抗字第223號
抗  告  人  甲○○
即受處分人
上列抗告人因違反道路交通管理處罰條例案件，不服臺灣臺南地
方法院，中華民國95年9月22日所為裁定（95年度交聲字第879號
），提起抗告，本院裁定如下：
    主  文
抗告駁回。
    理  由
一、抗告意旨略以：抗告人於民國（下同）九十五年四月二十六
    日收到監理站裁決書後，為查明是否為事實，或者是詐騙集
    團手法，乃先後向監理站及國道第八警察分隊索取照片，於
    九十年八月十五日收到不清楚之影印照片得知車號及駕駛人
    面容（林素卿）後，於九十五年八月三十日再向監理站申訴
    變更處罰駕駛人。本件係監理站裁決書未附照片而起，無法
    確定是否違規，因此不可認定收受裁決書之九十五年四月二
    十六日為聲明異議期間之起算日期，應以抗告人獲得違規照
    片起算二十日為準。又本件違規車輛係抗告人之外籍前夫Ｒ
    oger Brown於八十八年七月五日央求抗告人以抗告人之姓名
    貸款所購買，平時均為抗告人前夫及其女友林素卿所使用。
    嗣後因抗告人前夫自九十年六月起無力繳付貸款，抗告人乃
    致電林素卿，促其交還該車。未料林素卿於還車前惡意違規
    ，企圖轉嫁於抗告人，此有監理站存有之違規照片可證。爰
    依法提起抗告云云。
二、按受處分人不服道路交通管理處罰條例第八條所定主管機關
    所為之處罰者，得於接到裁決書之翌日起二十日內，向管轄
    地方法院聲明異議；再聲明異議，應以司法狀紙，敘述異議
    之理由，提出於原處分機關為之。又交通法庭認聲明異議不
    合法律上之程式，且其不合法律上之程式無從補正者，應以
    裁定駁回之，道路交通管理處罰條例第八十七條第一項及道
    路交通案件處理辦法第十八條分別定有明文。依道路交通管
    理處罰條例第八十七條規定向管轄法院聲明異議之期間，自
    裁決送達之翌日起算，並得依法扣除在途期間；再處理違反
    道路交通管理事件，有關文書送達之規定，依行政程序法之
    規定，違反道路交通管理事件統一裁罰標準及處理細則第五
    條亦定有明文。而送達於應受送達人之住居所、事務所或營
    業所為之；於應送達處所不獲會晤應受送達人時，得將文書
    付與有辨別事理能力之同居人、受僱人或應送達處所之接收
    郵件人員行政程序法第七十二條第一項前段、第七十三條第
    一項亦有明定。
三、經查：
  (一)抗告人即異議人於九十五年四月二十四日，經原處分機關即
    交通部公路總局嘉義區監理所台南監理站以嘉監南字第裁74
    -ZE0000000號違反道路交通管理交通事件裁決書，依修正前
    道路交通管理處罰條例第三十三條第一項之規定，以異議人
    在高速公路超速行駛之違規行為，處罰鍰新臺幣六千元，嗣
    該裁決書，由郵政機關之郵務人員於九十五年四月二十六日
    送達於異議人臺南市○○路○段一四六號八樓之一之住所，
    由異議人親自蓋章收領，有台南監理站送達證書一紙在卷可
    憑。故異議人如對原處分機關上揭裁決不服欲提起異議，其
    二十日之合法提出異議期間即自其收受裁決書之翌日即九十
    五年四月二十七日起算至同年五月十六日止。是異議人至遲
    應於九十五年五月十六日聲明異議，然異議人竟遲至九十五
    年八月三十日始具狀向原處分機關聲請異議，此有卷附交通
    事件聲請異議狀上所蓋之原處分機關收文章戳足稽。是其聲
    明異議，顯已逾越法定二十日之不變期間，與法有違。
  (二)抗告人雖以其非駕駛人，聲明異議期間應以獲得違規照片，
    查明駕駛人為其外籍前夫之女友林素卿後起算等語置辯。惟
    本件裁決書確於九十五年四月二十六日由抗告人收受等情，
    已如上述。則抗告人對於裁決處罰不服或有疑義時，自應依
    裁決書上所載之方式、期間聲明異議，以釐清事實，而非以
    裁決書未附違規照片或駕駛人為何人待查等理由遲延主張自
    己之救濟權利。況抗告人自九十五年四月二十六日收受裁決
    書後，亦遲至九十五年七月三十一日始向原處分機關提出違
    反道路交通管理事件陳述單索取照片，有該陳述單附卷可稽
    （原卷第6頁）。縱認該日為抗告人聲明異議之日，亦已逾
    越九十五年五月十六日之聲明異議期間。故抗告人未於聲明
    異議期間聲明異議之事實，應堪認定。再者，如抗告意旨所
    述，本件違規車輛係訴外人即抗告人之外籍前夫央求抗告人
    以抗告人之姓名貸款所購買，平時均為訴外人即抗告人前夫
    及其女友林素卿所使用等情，自始即為抗告人所明知，抗告
    人卻又稱需索取違規照片始能得知車號及駕駛人以聲明異議
    ，其前後所述顯然矛盾，自不足採。是以本件抗告人係逾二
    十日之不變期間聲明異議，應無疑義。
四、綜上所述，原審交通法庭以抗告人所提之聲明異議，顯已逾
    二十日之不變期間，且無從補正，而駁回抗告人之聲明異議
    。本院經核原裁定認事用法，尚無不合。抗告意旨，指摘原
    裁定不當，非有理由，應予駁回。
五、據上論結，應依刑事訴訟法第四百十二條，道路交通案件處
    理辦法第二十六條，裁定如主文。
中    華    民    國    95    年    11    月    6     日
                  刑事第二庭    審判長法  官  葉居正
                                      法  官  郭千黛
                                      法  官  吳勇輝
以上正本證明與原本無異。
不得再抗告。
                                      書記官  李良倩
中    華    民    國    95    年    11    月    6     日


司法院資訊處製作；財團法人民間司法改革基金會備份。
